【裁判字號】    99,抗,220
【裁判日期】    990920
【裁判案由】    拍賣抵押物
【裁判全文】
臺灣臺中地方法院民事裁定            99年度抗字第220號
抗  告  人  乙○○
相  對  人  上海商業儲蓄銀行股份有限公司
法定代理人  甲○○
上列當事人間聲請拍賣抵押物事件，抗告人對於民國99年7月26
日本院司法事務官所為第一審之裁定 (99年度司拍字第523號)提
起抗告，本院裁定如下：
    主    文
抗告駁回。
抗告程序費用新台幣壹仟元由抗告人負擔。
    理    由
一、按抵押權人於債權已屆清償期而未受清償者，得聲請法院拍
    賣抵押物，就其賣得價金而受清償，民法第873條第1項定有
    明文。又抵押權人聲請法院拍賣抵押物，就其賣得價金而受
    清償，依非訟事件法規定，係屬非訟事件，此項聲請之裁定
    ，及抗告法院之裁定，僅就抵押權及其債權形式上之要件是
    否具備予以審查為已足，並無確定實體上法律關係存否之效
    力，至於為拍賣程序基礎之私法上權利有瑕疵時，應由爭執
    其權利之人提起訴訟，以資救濟，抵押權人並無於聲請拍賣
    抵押物事件中，舉證證明其權利存在之義務。最高法院51年
    台抗字第269號判例、89年台抗字第181號裁定可資參照。
二、抗告意旨略以：抗告人於民國95年2月間以買賣方式取得系
    爭不動產所有權，並非由債務人廖巹豫移轉至抗告人名下。
    又本件債務人廖巹豫願出面協商後續債務問題，但是相對人
    將債務人於98年8月入帳之房貸金額計算錯誤，導致雙方認
    知有異，抗告人與債務人廖巹豫均願與相對人協商處理債務
    問題，為此提出抗告，請求廢棄原裁定。
三、查系爭不動產於86年2月4日設定有新台幣135萬元之本金最
    高限額抵押權，而抗告人於95年2月9日登記為系爭抵押物之
    所有權人至今，有相對人所提出之土地暨建物登記謄本及他
    項權利證明書附卷可稽。原審依相對人所提出之他項權利證
    明書、抵押權設定契約書、土地及建物登記謄本、借款借據
    暨約定書等為形式審查，准許相對人為本件拍賣抵押物之聲
    請，經核於法並無不合。本件相對人實行系爭抵押權之形式
    要件既已具備，而相對人即抵押權人無須於拍賣抵押物事件
    中，負舉證證明其權利存在之義務。準此，原審所為准許拍
    賣抵押物之裁定，並無違誤。抗告人辯稱其願與債務人劉巹
    豫共同與相對人協商處理債務等語，核屬實體事項之爭執，
    揆諸前揭說明，應由抗告人另循途徑以謀解決，非本件非訟
    事件程序所得加以審究。本件抗告無理由，應予駁回。
四、另對於非訟事件，依法應由關係人負擔費用者，法院裁定命
    關係人負擔時，應一併確定其數額，非訟事件法第24條第1
    項定有明文。爰依法確定本件抗告程序費用額如主文第2項
    所示。
五、據上論結，本件抗告為無理由，依非訟事件法第46條、第21
    條第2項、第24條第1項，民事訴訟法第495條之1第1項、第
    449條第1項、第78條，裁定如主文。
中    華    民    國    99    年    9    月    20    日
                  民事第一庭  審判長法  官  李悌愷
                                    法  官  陳學德
                                    法  官  周玉蘭
正本係照原本作成。
如不服本裁定，僅得於收受本裁定正本送達後10日內，以適用法
規顯有錯誤為理由，向本院提出再抗告狀（須附繕本並繳納再抗
告裁判費新台幣1,000元），經本院許可後始可再抗告。
中    華    民    國    99    年    9    月    20    日
                                    書記官  董美惠

司法院資訊處製作；財團法人民間司法改革基金會備份。
